【裁判字號】    98,交聲,1993
【裁判日期】    980730
【裁判案由】    聲明異議
【裁判全文】
臺灣高雄地方法院交通事件裁定        98年度交聲字第1993號
    原處分機關  高雄市政府交通局
    異  議  人
    即受處分人  甲○○
上列受處分人因聲明異議案件，對於高雄市政府交通局民國98年
7 月7 日所為之處分（原處分：高市交裁字第裁32-BH0000000號
），聲明異議，本院裁定如下：
    主  文
異議駁回。
    理  由
一、原處分意旨略以：異議人即受處分人甲○○於民國98年5 月
    5 日8 時43分許，駕駛車號5525-JM 號自小客車（下稱本件
    自小客車）行經高雄市○○路段，因汽車行駛於道路上，駕
    駛人未繫安全帶者之違規，經逕行舉發後原處分機關裁處罰
    鍰新台幣（下同）1,500 元等語。
二、異議意旨略以：異議人甲○○有於上開時間駕駛本件自小客
    車行經上開地點，然異議人之習慣會將安全帶下壓，以調整
    舒適度，故舉發照片上之黑色線條較偏離胸口，而靠近肩膀
    位置，惟異議人並無未繫安全帶之違規，爰聲請撤銷原處分
    云云。
三、按汽車行駛於道路上，其駕駛人或前座乘客未繫安全帶者，
    處駕駛人新臺幣（下同）1,500 元罰鍰；其實施及宣導辦法
    ，由交通部定之，道路交通管理處罰條例第31條第1 項定有
    明文。又汽車行駛於道路上，其汽車駕駛人及前座乘客，應
    依下列規定使用安全帶：一、安全帶及相關配件必須齊全，
    並無毀損、鬆脫或變更之情事。二、每條安全帶僅供一人使
    用。三、安全帶之帶扣應確實緊扣，安全帶無扭曲或反轉，
    鬆緊度保持適宜；腰部安全帶置於腰部以下，肩部安全帶固
    定位置應依個人調整，避免安全帶纏繞經過頸部，且應置手
    臂上端以上，汽車駕駛人及前座乘客繫安全帶實施及宣導辦
    法第3 條亦有明文。
四、經查：
（一）異議人於上開時、地，駕駛本件自小客車，因汽車駕駛人
      未繫安全帶，經警拍照逕行舉發之違規事實，有高雄市政
      府警察局交通警察大隊98年7月21日高市警交三字第09800
      23206號函所附違規之彩色照片及放大照片3張在卷可查（
      見本院卷第10至13頁），依上開放大照片觀之，本件自小
      客車駕駛人之肩部確實未繫安全帶無訛，異議人辯稱有繫
      安全帶云云，顯屬卸責之詞，不足採信。
（二）按道路交通管理處罰條例第31條第1 項之所以要求汽車其
      駕駛人於汽車在道路行駛時繫上安全帶，無非在於維護駕
      駛人生命、身體安全，減輕車輛行車事故所致傷害之程度
      ，是有關於該條項所謂「未繫安全帶」之意義，當然包括
      完全未繫者及未依使用方法繫妥者，否則若僅形式上要求
      繫安全帶，而置是否正確繫妥於不論，則基於身體活動不
      願受限制、怠惰、方便等不一而足之理由之人，即可任意
      以垂、掛、吊等各式方法，任意曲解所謂「繫安全帶」之
      意義，而導致上揭立法目的無法達其效果，以致前開規定
      成為具文。且衡情駕駛車輛行進間，遇有事故發生，駕駛
      人如繫妥安全帶，將使駕駛人能得到較為安全之保護，而
      使傷害減到最低，是為貫徹法文之立法意旨，汽車安全帶
      之扣繫自應依其原廠規定方式操作；而一般汽車前排二側
      為三點式之安全帶，故駕駛人自應依三點式安全帶設計規
      定亦即橫跨左肩後再橫跨腰部方式扣繫完善，始得認有依
      規定繫安全帶，否則如未依上開規定扣繫即難認有繫安全
      帶。本件異議人雖辯稱為調整舒適度而將安全帶下壓云云
      ，縱令異議人以此方式所繫之安全帶仍屬未依規定方式扣
      繫完善，亦無法完全保護駕駛人之安全，核諸上揭說明，
      自難認係依規定為安全帶之扣繫，況本件異議人並未於駕
      駛自小客車時扣繫安全帶一節，已如上述，異議人此部分
      之辯解亦不足採。
五、綜上所述，本件異議人駕駛自小客車行駛於道路上，未繫安
    全帶之違規事實，事證已臻明確。原處分機關依道路交通管
    理處罰條例第31條第1 項規定裁處罰鍰，其裁罰並無違法或
    不當之處。異議人不服裁決處分，提起本件異議，為無理由
    ，應予駁回。
據上論斷，應依道路交通案件處理辦法第19條裁定如主文。
中    華    民    國    98    年    7     月    30    日
                  交通法庭      法  官  何佩陵
以上正本證明與原本無異。
如不服本裁定，應於收受送達後5 日內向本院提出抗告狀。
中    華    民    國    98    年    7     月    31    日
                                書記官  鍾淑美


司法院資訊處製作；財團法人民間司法改革基金會備份。
